臺灣高等法院刑事判決
111年度上易字第1530號
上  訴  人  
即  被  告  陳紀元




上列上訴人即被告因違反保護令案件，不服臺灣新北地方法院於
中華民國111年8月23日所為111年度易字第606號第一審判決（起
訴案號：臺灣新北地方檢察署111年度偵字第23408號），提起上
訴，本院判決如下：
    主  文
上訴駁回。
    事實及理由
壹、本院審理範圍
    本案僅被告乙○○不服原判決提起上訴，檢察官並未上訴。被
    告於本院準備程序時，當庭明示其僅針對原判決關於科刑部
    分上訴，至於原判決有關犯罪事實、罪名之認定，均不在上
    訴範圍【見本院111年度上易字第1530號卷（下稱本院卷）
    第61頁至第62頁】。依據刑事訴訟法第348條第3項規定，本
    院審理範圍僅限於原判決之科刑部分。
貳、實體部分
一、被告經原判決認定犯家庭暴力防治法第61條第2款、第4款之
    違反保護令罪之犯罪事實及論罪部分，固均非本院審理範圍
    。惟本案既屬有罪判決，依法應記載事實，且科刑係以原判
    決所認定之犯罪事實及論罪等為據，故就被告經原判決認定
    犯違反保護令罪之犯罪事實、所犯法條之記載，均引用第一
    審判決書所記載事實、證據及除科刑部分外之理由（詳如附
    件）。　
二、被告上訴意旨略以：原審量刑過重，請求從輕量刑等語。
三、駁回上訴之理由。　　
（一）被告前因傷害、違反家庭暴力防治法案件，經臺灣新北地
      方法院分別以109年度簡字第2591號、110年度簡字第1338
      號判決判處有期徒刑4月、3月確定並接續執行，於民國11
      0年9月11日縮刑期滿執行完畢（下稱前案），經接續執行
      另案拘役，於110年11月12日出監等情，此為被告所不爭
      執（見本院卷第61頁），並有本院被告前案紀錄表在卷可
      佐。足認檢察官於起訴書記載被告於前案有期徒刑執行完
      畢後，5年以內故意再犯本件有期徒刑以上之罪，為累犯
      等情，應屬有據。惟審酌本案行為係被告於111年6月9日
      凌晨，酒後在告訴人甲○○位於新北市○○區○○路0段000巷0
      弄000號住處1樓及門口破壞現場物品，當時告訴人與同住
      家人在該址2樓看電視、休息一節，業經被告及證人即告
      訴人、被告之弟陳益昆陳明在卷【見臺灣新北地方檢察署
      111年度偵字第23408號卷（下稱偵查卷）第13頁正、反面
      第82頁正、反面，本院卷第83頁】。足見本案犯罪時間距
      前案徒刑執行完畢日已逾半年，且本案行為係被告酒後一
      時衝動而為，亦非當面對告訴人實施。又被告於偵查、原
      審及本院審理期間均坦承犯行，並表悔悟【見偵查卷第68
      頁，臺灣新北地方法院111年度易字第606號卷（下稱原審
      卷）第74頁、第105頁、第114頁，本院卷第58頁至第59頁
      】，堪認被告犯後已知反省。檢察官亦未就被告本案行為
      具有特別惡性或對刑罰反應力薄弱等節具體指出證明方法
      ，依司法院釋字第775號解釋及最高法院110年度台上大字
      第5660號裁定意旨，本院認無依累犯規定加重最低本刑之
      必要。
（二）依前所述，檢察官起訴書犯罪事實欄已載明上開被告前案
      案號及執行完畢日，復於證據並所犯法條欄說明被告成立
      累犯，並提出刑案資料查註紀錄表附於偵查卷為證。是檢
      察官已於起訴書記載被告構成累犯之前科事實、證據及釋
      明執畢日期，且將證物一併送交法院，非僅單純空泛提出
      被告之前案紀錄，足見檢察官就被告構成累犯之事實，已
      為主張且具體指出證明方法。至於原審認檢察官就被告是
      否構成累犯之事實，未為主張及具體指出證明方法，雖有
      未洽。然原審未依累犯規定加重其刑，既與本院前述認定
      之結論無違，對於本件判決結果不生影響，本院認無以此
      撤銷原判決之必要。
（三）被告固上訴指摘原審量刑過重。惟按宣告刑之輕重屬量刑
      問題，而量刑之輕重，屬實體法上賦予事實審法院得依職
      權裁量之事項，苟以行為人之責任為基礎，且已斟酌刑法
      第57條各款所列情狀而為刑之量定，亦無逾越法定刑度或
      濫用自由裁量權限情事，即不容任意指為違法（最高法院
      75年台上字第7033號判例、100年度台上字第507號判決意
      旨可資參照）。本件原判決已敘明以行為人之責任為量刑
      基礎，審酌被告無視法院核發之保護令，違反禁止接近告
      訴人住所之誡命，又破壞告訴人住處物品，對告訴人造成
      騷擾，行為應予處罰；考量被告犯後承認犯行之態度，然
      告訴人表明希望從重量刑之意願；參酌被告有多次家庭暴
      力之前案紀錄，其中數案之被害人均為現已高齡91歲之本
      案告訴人，且被告於110年11月12日出監後，酒後又再犯
      本案，足認被告針對身心均為弱勢之告訴人有高度再犯違
      反保護令或施以家庭暴力之可能性，危險性高；兼衡被告
      於原審審理時，自陳具有國中學歷、當時無業之經濟狀況
      等情狀。堪認原審係以行為人之責任為基礎，經斟酌刑法
      第57條所列一切情狀而為刑之量定，所定刑度未逾越法定
      刑度，亦無裁量濫用之情形，參酌前揭所述，要難謂有何
      違法之處。被告以前詞提起上訴為無理由，應予駁回。
據上論斷，應依刑事訴訟法第368條、第373條，判決如主文。
本案經檢察官楊婉鈺提起公訴，檢察官施昱廷到庭執行職務。
中　　華　　民　　國　　111 　年　　11　　月　　8 　　日
                  刑事第十三庭  審判長法　官  吳冠霆
                                      法　官  陳勇松
                                      法　官  邰婉玲
以上正本證明與原本無異。
不得上訴。
                                      書記官  傅國軒
中　　華　　民　　國　　111 　年　　11　　月　　8 　　日
附錄：本案論罪科刑法條全文
家庭暴力防治法第61條
違反法院依第14條第1項、第16條第3項所為之下列裁定者，為本
法所稱違反保護令罪，處3年以下有期徒刑、拘役或科或併科新
臺幣10萬元以下罰金：
一、禁止實施家庭暴力。
二、禁止騷擾、接觸、跟蹤、通話、通信或其他非必要之聯絡行
    為。
三、遷出住居所。
四、遠離住居所、工作場所、學校或其他特定場所。
五、完成加害人處遇計畫。
【附件】
臺灣新北地方法院刑事判決
111年度易字第606號
公　訴　人　臺灣新北地方檢察署檢察官
被　　　告　乙○○　男　(民國00年00月00日生)
　　　　　　　　　　身分證統一編號：Z000000000號
　　　　　　　　　　設籍新北市○○區○○路0段000巷0弄000
                      號
　　　　　　　　　　現於法務部○○○○○○○○○○○執行
                      中
上列被告因違反家庭暴力防治法案件，經檢察官提起公訴（111
年度偵字第23408號），被告於本院準備程序進行中就被訴事實
為有罪之陳述，經本院裁定進行簡式審判程序，判決如下：
    主  文
乙○○犯違反保護令罪，處有期徒刑6月，如易科罰金，以新臺幣1
千元折算1 日。
    事  實
一、乙○○為甲○○之孫子，2人為家庭暴力防治法第3條第3款所定
    之家庭成員。乙○○前因對甲○○為家庭暴力行為，經本院於民
    國109年1月31日以108年度家護字第2332號民事通常保護令
    ，裁定不得騷擾甲○○，並應於109年2月29日前遷出甲○○位在
    新北市○○區○○路0段000巷0弄000號之住所（下稱甲○○住所）
    ，且自遷出時應遠離甲○○住所至少100公尺，該保護令有效
    期間為2年，而該保護令之禁令內容，另經本院於110年11月
    30日以110年度家護聲字第141號裁定延長有效期間至113年1
    月30日。乙○○於110年12月16日經由警方執行，已知悉上開
    延長保護令之內容，竟基於違反民事通常保護令之犯意，於
    111年6月9日凌晨0時許，前往應遠離之甲○○住所，酒後破壞
    現場窗戶玻璃、花盆、金爐、化妝櫃鏡子等物（毀損部分未
    據告訴），騷擾居住該址之甲○○，而違反保護令。
二、案經甲○○訴由新北市政府警察局三峽分局報請臺灣新北地方
    檢察署檢察官偵查起訴。
    理  由
一、認定被告有罪之理由：
  ㈠訊據被告乙○○於偵查、本院準備程序、審理中對於上揭犯罪
    事實均坦承不諱，並有下列補強證據可以佐證：
  ⒈證人即告訴人甲○○於警詢、偵查中、證人即目擊證人陳益昆
    於偵查中證稱被告案發時在保護令所命令應遠離之告訴人住
    所破壞物品鬧事，而不聽勸阻，其他家人因而報警處理之過
    程（偵卷第13、14、82頁）。
  ⒉被告知悉上開延長保護令之禁止內容乙節，有本院108年度家
    護字第2332號民事通常保護令、110年度家護聲字第141號民
    事裁定、新北市政府警察局三峽分局保護令執行紀錄表各1
    份在卷可佐（偵卷第15-21 頁）。
　⒊被告破壞如事實欄所載之告訴人住所物品，員警到場處理時
    ，告訴人在場向員警指述現場物品遭破壞，員警於告訴人住
    所內當場逮捕被告之過程，有員警秘錄器影像光碟、影像畫
    面截圖、現場蒐證照片各1份可證（偵卷第27、28頁），並
    經本院當庭勘驗員警秘錄器影像屬實，製有勘驗筆錄1份可
    憑（本院卷第106頁）。足認被告自白與事實相符，堪以採
    信。
  ㈡本案員警接獲報案到場時，告訴人隨向員警指述物品遭破壞
    ，而告訴人住所窗戶玻璃、屋內化妝櫃鏡子遭破壞，有前揭
    勘驗筆錄及屋內蒐證照片可憑，可認被告破壞告訴人住所物
    品之舉，顯然足使在場之告訴人產生生理、心理上之不安，
    而該當騷擾之程度。綜上，被告犯行可以認定，應依法論科
    。
二、論罪：
  ㈠被告違反應遠離之禁令，又破壞告訴人住所之物品，而騷擾
    告訴人，核被告所為，係犯家庭暴力防治法第61條第2款、
    第4 款之違反保護令罪。
  ㈡被告以一犯意而違反同一保護令上所禁止之數態樣，為一違
    反保護令之行為，屬單純一罪，僅以一違反保護令罪論處。
三、累犯部分：
    本案檢察官就被告是否構成累犯之事實及應否加重其刑之相
    關事項，未主張及具體指出證明方法，依最高法院110年度
    台上大字第5660號裁定意旨，本案被告之素行資料於量刑審
    酌事由予以評價即可。
四、量刑：
    爰以行為人之責任為基礎，審酌被告無視於本院核發之保護
    令，違反禁止接近告訴人住所之誡命，又破壞告訴人住處物
    品，對告訴人造成騷擾，行為應予處罰，考量被告犯後於偵
    查、審理已承認犯行之態度，然告訴人表明希望從重量刑之
    意願，參酌被告一再重複犯如附表所示相類似之家庭暴力案
    件多達8次之多，有臺灣高等法院被告前案紀錄表可證，被
    告違反附表編號3-8所示保護令案件之被害人均為本案之告
    訴人，有各該案判決書可證，告訴人現已高齡91歲，本件被
    告甫於110年11月12日出監，酒後又再犯本案，足認被告針
    對同一身心均為弱勢之告訴人有高度再犯違反保護令或施以
    家庭暴力之可能性，危險性高，又參酌被告自陳國中之學歷
    、目前無業之經濟狀況等一切情狀，本院認為依被告犯行所
    呈現之罪責程度及再犯可能性，應從重量刑，故量處如主文
    欄所示之刑，並依刑法第41條第1 項前段規定，諭知易科罰
    金之折算標準。
據上論斷，應依刑事訴訟法第273 條之1 第1 項、第299 條第1
項前段，判決如主文。
本案經檢察官楊婉鈺偵查起訴，由檢察官詹啟章到庭執行公訴。
中　　華　　民　　國　　111 　年　　8 　　月　　23  　日
                  刑事第二十庭  法　官  蕭淳元
上列正本證明與原本無異。
如不服本判決，應於判決送達後20日內敘明上訴理由，向本院提
出上訴狀 (應附繕本) ，上訴於臺灣高等法院。其未敘述上訴理
由者，應於上訴期間屆滿後20日內向本院補提理由書「切勿逕送
上級法院」。
                                書記官  蔡忠衛
中　　華　　民　　國　　111 　年　　8 　　月　　23　　日
附錄本案論罪科刑法條全文：
家庭暴力防治法第61條
違反法院依第 14 條第 1 項、第 16 條第 3 項所為之下列裁定
者，為本法所稱違反保護令罪，處 3 年以下有期徒刑、拘役或
科或併科新臺幣 10 萬元以下罰金：
一、禁止實施家庭暴力。
二、禁止騷擾、接觸、跟蹤、通話、通信或其他非必要之聯絡行
    為。
三、遷出住居所。
四、遠離住居所、工作場所、學校或其他特定場所。
五、完成加害人處遇計畫。

附表：
被告歷次家庭暴力案件之素行情形：
①被告於98年4月1日，因對母親藍美廊（下稱母親）犯違反保護
  令案件，經本院以98年度簡字第4425號判決判處拘役50日確定
  。
②於98年11月10日，因對母親犯違反保護令案件，經本院以98年
  度簡字第10047號判決判處拘役50日確定。
③於102年3月1日至8月28日，因違反應遷出告訴人（即甲○○）住
  所之保護令案件，經本院以102年度審簡字第148號判決判處拘
  役55日確定。
④於108年11月18日，因對告訴人施暴及傷害，經本院以109年度
  簡上字第675號判決判處有期徒刑4月確定，於110年7月31日執
  行完畢。
⑤於109年9月10至11日間，因違反應遠離告訴人住所及禁止對告
  訴人施以家庭暴力之保護令案件，經本院以109年度審易字第2
  884號判決判處拘役50日確定（下稱A案）。
⑥於109年11月27日，因違反應遠離告訴人住所及禁止對告訴人施
  以家庭暴力之保護令案件，經本院以109年度簡字第7523號判
  決判處拘役50日確定（下稱B案）。
⑦於110年2月10日，因違反應遠離告訴人住所及禁止對告訴人施
  以家庭暴力之保護令案件，經本院以110年度簡字第1338號判
  決判處有期徒刑3月確定，於110年9月11日執行完畢；上開A、
  B案經本院以110年度聲字第2408號裁定應執行拘役90日，於11
  0年11月12日執行完畢出監。
⑧於110年11月28日，因違反應遠離告訴人住所及禁止騷擾告訴人
  之保護令案件，經本院以111年度審易字第106號判決判處有期
  徒刑3月確定。